【裁判字號】    89,訴,2017
【裁判日期】    891027
【裁判案由】    偽造文書等
【裁判全文】
台灣台中地方法院刑事判決                        八十九年度訴字第二一七號
    公  訴  人  台灣台中地方法院檢察署檢察官
    被      告  乙○○
    被      告  丙○○
右列被告因偽造文書等案件，經檢察官提起公訴（八十九年度偵字第一０一八四、一
二０一一號），本院判決如左：
    主  文
乙○○共同行使偽造私文書，足以生損害於他人，處有期徒刑肆月，緩刑參年。
丙○○共同行使偽造私文書，足以生損害於他人，處有期徒刑肆月。
    事  實
一、乙○○與丙○○於民國（下同）八十九年六月十七日早上十時許，共騎機車途經
    台中市○○路與中清西二街附近水溝旁時，見有丁○○所有之咖啡色大皮包一只
    （該大皮包原置放於丁○○所有停放於台中市工業七九號前之機車置物廂內，內
    有丁○○所有三信商業銀行帳號00－0－0000000文心分行000－0
    000號之活期儲蓄存款簿、身份證、印章、小皮包、三信銀行提款卡、荷蘭銀
    行信用卡、汽車駕照及機車駕照各一枚，該大皮包先為不詳姓名者所竊，後棄置
    於上址），乙○○、丙○○竟共同意圖為自己不法之所有，將前揭大皮包侵占入
    己。嗣二人認有機可乘，竟共謀於八十九年六月十七日十二時許持前揭存款簿、
    身份證及印章，至台中市○○區○○路三段二三九號三信商業銀行文心分行，欲
    領取丁○○存摺內之款項，先推由乙○○填寫金額新台幣（下同）一萬元之取款
    條，由丙○○盜蓋丁○○之印章，而偽造該取款條，足以生損害於丁○○，並交
    由丙○○向該分行之人員甲○○詐領款項，因存款不足，甲○○乃將該取款條交
    還丙○○，乙○○乃又重寫一張七千元之取款條，由丙○○盜蓋丁○○之印章，
    接續偽造取款條，足以生損害於丁○○，乙○○並親自持向甲○○詐領款項，丙○○即至銀行外把風，而該張七千元之取款條，因國字「柒」之部分書寫錯誤，
    又為甲○○退還，而未能得逞。而因丁○○早已辦理止付，且銀行人員發覺可疑
    而先行報警，嗣為警當場查獲乙○○，並在乙○○之身上扣得上述該張一萬元之
    取款條，丙○○即乘機逃逸。
二、案經台中市警察局第四分局移送臺灣臺中地方法院檢察署檢察官偵查起訴。
    理  由
一、訊據被告乙○○、丙○○對於右揭事實坦承不諱，核與被害人丁○○於警訊中；
    證人甲○○於警訊及本院審理中證述之情節相符，並有贓物認領收據、上述一萬
    元之取款條附卷可證，事證明確，被告二人之犯行應堪認定。
二、核被告二人所為均係犯刑法第三百三十七條之侵占遺失、第三百三十九條第一項
    、第三項之詐欺未遂罪（公訴人漏引此法條）及第二百十六條、第二百十條之行
    使偽造私文書罪。被告二人有犯意之聯絡及行為之分擔，應論以共同正犯。被告
    盜蓋印章為偽造文書之階段行為，偽造文書後復持以行使，偽造之低度行為應為
    行使之高度行為所吸收，均不另論罪。被告等二次行使偽造取款條之私文書，均
    係基於詐領存款之單一犯意，為接續犯，僅論以一行使偽造私文書及詐欺未遂罪
    。所犯上開三罪有方法結果之牽連關係，為牽連犯，應從情節較之行使偽造私文
    書罪論處。爰審酌被告犯罪之動機、目的、手段，犯罪所生之危害、犯罪後之態
    度等一切情狀，量處如主文所示之刑。末查被告乙○○前未曾受有期徒刑以上刑
    之宣告，有臺灣臺中地方法院檢察署刑案資料查註紀錄表附卷可憑，被告乙○○
    坦承犯行，深具悔意，其經此教訓，當知警惕而無再犯之虞，本院綜核各情，所
    宣告之刑，認以暫不執行為適當，併予宣告緩刑，以啟自新。（至被告丙○○則
    於八十三年間因竊盜罪，經本院判處有期徒刑八月，八十四年二月二十一日執行
    完畢，此有台灣台中地方法院檢察署刑案資料查註記錄表附卷可查，被告丙○○
    雖未構成累犯，但於刑之執行完畢後仍不知悔改，故不予宣告緩刑，併此敘明）
    。
三、另本案雖自被告乙○○處扣得上述一萬元之取款條，惟該取款條僅係廢棄物，並
    無何經濟或紀念價值，縱在被告乙○○處扣得，亦難認被告乙○○係基於所有之
    意思而持有，既非被告乙○○所有，自無庸諭知沒收附此敘明。
據上論斷，應依刑事訴訟法第二百九十九條第一項前段，刑法第二十八條、第二百十
六條、第二百十條、第三百三十七條、第三百三十九條第一項、第三項、第五十五條
、第七十四條第一款，罰金罰鍰提高標準條例第一條前段，判決如主文。
中    華    民    國    八十九    年      十      月    二十七        日
                                        法  官蔡名曜
右正本證明與原本無異。
如不服本判決，應於送達後十日內向本院提出上訴狀(須附繕本)，上訴於台灣高等
法院台中分院。
                                        書記官
中    華    民    國    八十九    年      十        月      三十        日
附錄論罪科刑法條
刑法第二百十六條
行使第二百十條至第二百十五條之文書者，依偽造、變造文書或登載不實事項或使登
載不實事項之規定處斷。
刑法第二百十條
偽造、變造私文書，足以生損害於公眾或他人者，處五年以下有期徒刑。
刑法第三百三十七條
意圖為自己或第三人不法之所有，而侵占遺失物、漂流物或其他離本人所持有之物者
，處五百元以下罰金。
刑法第三百三十九條
意圖為自己或第三人不法之所有，以詐術使人將本人或第三人之物交付者，處五年以
下有期徒刑、拘役或科或併科一千元以下罰金。
以前項方法得財產上不法之利益或使第三人得之者，亦同。
前二項之未遂犯罰之。


司法院資訊處製作；財團法人民間司法改革基金會備份。
